OPERAZIONI PRELIMINARI
========================================================

```{r}
# carica i pacchetti richiesti
require(ggplot2)
require(sp)
require(spatstat)
require(maptools)
require(RColorBrewer)
```

I pacchetti si installano con `install.packages("nomepacchetto")`, vengono poi caricato con `library()` o `require()`.
Il pacchetto RColorBrewer serve per creare tavolozze di colori per le mappe tematiche o le legende. Contiene la funzione `brewer.pal` (palette)

```{r}
pal <- brewer.pal(6, "Accent") #uso: brewer.pal(ncolori, palette) [vedi help]
```

```{r}
# carica i dati dal csv
#setwd("C:/Users/Lorenzo/Desktop/spaziale")
tmp <- read.csv(file="FE.csv", header=T, sep=";")
# anno è categoriale
tmp$anno <- as.factor(tmp$anno)
# c'è un outlier in 2011, lo metto NA
tmp$ferro[which.max(tmp$ferro)]<- NA


##### FINO A **** è TUTTO SBAGLIATO, NON USARE!
# # osservazioni negli anni per ogni sito
# fe_xy <- reshape(tmp, 
#                  idvar="X_GB",
#                  v.names=c("ferro"),
#                  timevar="anno",
#                  direction="wide")
# 
# # solo i dati del ferro senza coordinate
# fe_data <- fe_xy[,c(6:10)]
# 
# # controllo i dati:
# apply(fe_data, 2, summary)
# apply(fe_data, 2, FUN=function(x) {sum(!is.na(x))}) # conta osservazioni
# 
# Fe <- reshape(tmp, idvar="CODICE", v.names=c("ferro"), timevar="anno", direction="wide")
# 
# 
# 
# x <- apply(fe_data,2, is.na)
# x <- apply(x, 2, as.numeric)
# # ora x è una matrice di 1 e 0 a seconda che in (i,j) ci sia un'osservazione
# # o no
# factor <- as.factor(5 - rowSums(x)) # 5 - la somma per riga di x 
# factor <- factor[factor != "0"] # 0 non serve
# *****

map <- readShapePoly(fn="Lombardia.shp")
w <- as.owin(map) # converte shp in window



pp <- ppp(x=fe_xy$X_GB, y=fe_xy$Y_GB, marks=factor, window=w)


plot(pp, cols=pal, pch=19, cex=0.8)

# 
# # prealloca una lista di 5 elementi
# 
F <- vector("list", 5)
# popola la lista con 5 dataframe ciascuno con X=long, Y=lat, Fe=conc. ferro
for(i in 1:5){
  F[[i]]$X <- tmp$X_GB[tmp$anno==as.character(2008+i)]
  F[[i]]$Y <- tmp$Y_GB[tmp$anno==as.character(2008+i)]
  F[[i]]$fe <-tmp$ferro[tmp$anno==as.character(2008+i)]
  F[[i]]$log.fe <- log(tmp$ferro[tmp$anno==as.character(2008+i)])
}
```

a Questo punto abbiamo una lista, che contiene 5 dataframe con i 5 anni separatamente, ognuno con latitudine, longitudine, concentrazione e log(concentrazione). Possiamo accedere a ogni elemento della lista con
```{r}
F[[1]]
F[[2]]
```
quindi in questo caso `F[[1]]` e un dataframe che contiene gli attributi `X`, `Y`, `fe` e `log.fe`.

e comodo perche cosi possiamo accedere, per esempio, alla concentrazione del terzo anno direttamente con `F[[3]]$fe`, ed essendo un indice numerico (1,2..., 5), e facile metterlo dentro un ciclo for, per esempio.
